最高法院刑事判決　　　　　　　　　　　　　　　九十一年度台上字第五七五二號
　　上　訴　人　ＴＡＮＩＫ　Ｎ.
　　　　　　　　　　　　　　護.
右上訴人因搶奪等案件，不服台灣高等法院中華民國九十一年六月十一日第二審判決
（九十一年度上訴字第三○二號，起訴案號：台灣板橋地方法院檢察署九十年度偵字
第六○九六號，原判決誤載為六○九○號），提起上訴，本院判決如左：
    主  文
上訴駁回。
    理  由
按刑事訴訟法第三百七十七條規定，上訴於第三審法院，非以判決違背法令為理由，
不得為之。是提起第三審上訴，應以原判決違背法令為理由，係屬法定要件。如果上
訴理由狀並未依據卷內訴訟資料，具體指摘原判決不適用何種法則或如何適用不當，
或所指摘原判決違法情事，顯與法律規定得為第三審上訴理由之違法情形，不相適合
時，均應認其上訴為違背法律上之程式，予以駁回。本件上訴人ＴＡＮＩＫ  ＮＥＳ
ＥＴ上訴意旨略稱：(一)、原判決理由六中犯罪事實(七)部分，告訴人張君溥於原審證稱
其霹靂包內僅新台幣 (下同 )五千元，則ＴＯＰ  ＭＩＫＤＡＴ如何能搶得一萬五千
元？原審未予調查，並於理由中說明，自有應於審判期日調查之證據而未予調查之違
法。(二)、張君溥又稱：「他們報案，警察來，我問他們發生何事，他們說遇到金光黨
之類的事，我才趕快清點，發現少了一萬五千元」，張君溥果有遭搶奪，豈會於警察
來時，探詢發生何事，顯見張君溥是否真有一萬五千元之損失，確有疑義。縱認張君
溥確有損失，惟其既係於他人報案，警察來後方發生錢財短缺，原審遽認上訴人所犯
係搶奪罪，顯有判決適用法則不當之違法云云。
惟查：證據之取捨、事實之認定，乃事實審法院職權行使之範圍，茍其證據之取捨及
事實之認定，不違背經驗法則與論理法則，即不容任意指摘為違法，而據為上訴第三
審之適法理由。原判決依據「西北白金鑽飾店」店長張予馨、店員李佩群、梁榮輝，
「新光三越百貨股份有限公司南西店」地下一樓收銀小姐李慧瑢，「金銀島禮品商店
」店長張孟潔、收銀小姐許玟琪，「漢登企業有限公司」店長吳彩霞及「四季鴻傢飾
店」店長張君溥等人分別於警詢、偵查及第一審中之供述等證據，認定上訴人確有與
已判決確定之ＴＯＰ  ＭＩＫＤＡＴ、ＣＩＦＴＣＩ  ＣＡＮＡＮ等人，於民國九十
年三月十七日下午，共同在台北市○○路○段二九四巷二號「西北白金鑽飾店」、台
北市○○○路十二號「新光三越百貨股份有限公司南西店」地下一樓，同月十八日下
午，結夥在台北市○○路一二八號「金銀島禮品商店」，同日晚上共同在台北市○○
街一六四號一樓「漢登企業有限公司」及同街一六六號「四季鴻傢飾店」等處搶奪現
款之犯行。因而維持第一審論處上訴人意圖為自己不法之所有，結夥三人以上搶奪他
人之動產罪刑之判決，駁回檢察官及上訴人在第二審之上訴，已敘明所憑之證據及認
定之理由。而以上訴人否認有上開犯行，辯稱未與ＴＯＰ　ＭＩＫＤＡＴ、ＣＩＦＴ
ＣＩ　ＣＡＮＡＮ搶奪，伊亦未至漢登企業有限公司云云，乃卸責之詞，不足採信，
於理由內詳加說明及指駁。經核所為論斷，均與卷內資料相符，從形式上觀察，並無
認定事實不依證據或有何採證違背經驗法則、論理法則等違法情形存在。而張君溥於
第一審係供證：「ＴＯＰ　ＭＩＫＤＡＴ和ＣＩＦＴＣＩ　ＣＡＮＡＮ在我報案當天
晚上十點多到饒河街一六六號我經營四季鴻傢飾店拿壹佰元美金買一踏墊七九○元我
要找他們錢，我從霹靂包拿錢出來要找被告二人錢，ＴＯＰ　ＭＩＫＤＡＴ速度很快
將手伸入我霹靂包內拿壹仟元整疊，ＴＯＰ　ＭＩＫＤＡＴ手伸進入，有伸出來，伸
出來後ＴＯＰ　ＭＩＫＤＡＴ說要壹仟元不要一百，我就把錢拿回來，這時錢已經少
了，共二次少一五○○○元」。嗣經訊以：「共二次少一萬五何意？」時，供稱：「
我搶回，放回霹靂包，ＴＯＰ　ＭＩＫＤＡＴ又伸手搶，我又搶回來，所以共二次，
少了一五○○○」 (見一審卷第一四五頁 )，再經訊以：「如何知道少一五○○○？
」時，稱：「我們有基本金額放入霹靂包中，賣多少要作帳，所以知道少一萬五千元
」、「營業時間下午三點到晚上凌晨一點，我們霹靂包基本額放五○○○元，方便找
客人錢，被告二人買時，我霹靂包中有三○○○○多元，因有其他客人來買東西，我
確定跟我買東西的是庭上二位被告」 (見一審卷第一四六頁、第一四八頁 )各等語，
顯已就ＴＯＰ　ＭＩＫＤＡＴ等趁其未及防備之際而搶奪其霹靂包內財物時，其霹靂
包內現款之金額及搶奪手法、過程等情節為完全之供述，原判決予以採信，而資為判
斷上訴人確有與ＴＯＰ　ＭＩＫＤＡＴ、ＣＩＦＴＣＩ　ＣＡＮＡＮ基於犯意聯絡，
在「四季鴻傢飾店」共同搶奪財物之論證，要屬事實審法院採證認事職權之適法行使
，難認有何違背證據法則。而張君溥於被搶當時雖立即將ＴＯＰ　ＭＩＫＤＡＴ手持
之現款取回，但因不知部分款項已為ＴＯＰ　ＭＩＫＤＡＴ快速隱匿於身體，直至Ｔ
ＯＰ　ＭＩＫＤＡＴ等離去後始行發覺，惟ＴＯＰ　ＭＩＫＤＡＴ既係乘張君溥不備
之際，以不法腕力，公然掠取其霹靂包內一萬五千元現鈔，置於自己實力支配下，即
不影響上訴人等應負之共同搶奪罪責，原判決自無適用法則不當之可言。上訴意旨，
非依卷內資料執為指摘，徒就原判決已說明之事項，及原審採證認事之職權行使，任
意指摘為違法，顯與法律規定得為第三審上訴理由之違法情形，不相適合。其上訴違
背法律上之程式，應予駁回。至上訴人另犯結夥三人以上竊盜罪部分，核屬刑事訴訟
法第三百七十六條第二款之案件，既經第二審判決，自不得上訴於第三審法院，上訴
人竟復提起上訴，顯為法所不許，此部分亦應駁回。
據上論結，應依刑事訴訟法第三百九十五條前段，判決如主文。
中      華      民      國    九十一    年      十      月      九      日
                              最高法院刑事第九庭
                                  審判長法官  陳  炳  煌
                                        法官  陳  正  庸
                                        法官  韓  金  秀
                                        法官  吳  信  銘
                                        法官  徐  文  亮
      右正本證明與原本無異
                                              書  記  官
中      華      民      國    九十一    年      十      月     十七     日
